臺灣高雄地方法院刑事判決　　　　　　　　　　　　八十九年度交易字第三八號
　　公　訴　人　臺灣高雄地方法院檢察署檢察官
　　被　　　告　乙○○
右列被告因過失傷害案件，經檢察官提起公訴（八十八年度偵字第一五八二一號），
本院判決如左：
    主  文
乙○○因過失傷害人，處有期徒刑貳月，如易科罰金，以佰元折算壹日。
    事  實
一、乙○○考領有小型車駕駛執照，於民國八十八年四月二十五日下午九時四十分許
    ，駕駛車牌號碼Ｊ四－五八五三號自小客車，沿高雄縣梓官鄉○○路，由南往北
    方向行駛，途經該路與忠孝路交岔路口，本應注意車輛行駛時，駕駛人應注意車
    前狀況，隨時採取必要之安全措施，以避免危險之發生，而依當時情況，並無不
    能注意之情事，竟疏未注意，貿然通過上開路口，貿然前駛，未留意車前狀況，
    適有由方錦堂騎乘車牌號碼ＯＨＲ－０一八號機車，沿信義路由北向南方向行駛
    ，至該路口，因亦未注意轉彎車應讓直行車先行，貿然左轉忠孝路，致二車發生
    擦撞，方錦堂因而人車倒地，受有左側第八肋骨骨折之傷害，乙○○於肇事後，
    留在現場，對於未發覺之犯罪，主動向處理事故之員警坦承渠為肇事者，而接受
    裁判。
二、案經方錦堂之妻甲○○○訴由高雄縣警察局岡山分局報請臺灣高雄地方法院檢察
    署檢察官偵查起訴。
    理  由
一、訊據被告乙○○對於在右揭時、地因駕車不慎致其所駕駛之小客車與方錦堂所騎
    乘之機車發生相撞，並造成方錦堂受有左側第八肋骨骨折之事實，坦承不諱，並
    有道路交通事故調查表、國軍八一四醫院岡山分院門診病歷足參，而按汽車行駛
    時，駕駛人應注意車前狀況，並隨時採取必要之安全措施，道路交通安全規則第
    九十四條第三項分別定有明文。被告乙○○既考領有小型車駕駛執照，對此一規
    定自無法諉為不知，而當時天候晴朗，夜間有照明、柏油路面、無缺陷、無障礙
    物、視距良好，而依被告之智識、能力並無不能注意之情事，竟疏於注意車前狀
    況，而貿然前進，致肇事使方錦堂受有左側第八肋骨骨折之傷害，是被告有過失
    ，已經顯明。且本件事故經送臺灣省車輛行車事故覆議鑑定委員會鑑定結果，亦
    認被告乙○○駕駛小客車行經行車管制號誌交岔路口，未注意車前狀況為肇事次
    因，此有該會於八十九年一月二十日府覆議字第八八一四五八號函所附鑑定意見
    書足參。再者被害人方錦堂雖因轉彎車未讓直行車先行，而就本件車禍之發生及
    結果與有過失，然被告過失犯行業據本院認定如上，被告自不能因此而解免其過
    失刑責。是本案事證已臻明確，被告犯行洵堪認定，應予依法論科。
二、核被告所為，係犯刑法第二百八十四條第一項前段之過失傷害罪。告訴人因被害
    人於八十八年六月二日因心肺肝機能衰竭死亡，而認被告應係涉犯過失致人於死
    罪等語。查被害人雖因本件車禍而受有左側第八肋骨骨折之傷害，惟當日經送國
    軍岡山醫院檢查並給予相關藥物治療後，病情已穩定，嗣後乃係於同年六月二日
    再由家屬緊急送醫，送醫後已呈心肺停止，無意識狀態，意識昏迷，兩側瞳孔放
    大無光刺激反應、無心跳、無呼吸、無血壓，經急診值班醫護組員立即實施急救
    處置包含心肺復甦術、氣管內插管、痰液抽除、氧氣治療、相關急救藥物注射、
    靜脈注射、生命跡象監測等急救措施持續進行六十分鐘，但仍無法挽救患者，遂
    向家屬解釋，經同意後遂停止急救措施，有該院八十九年十二月五日八九濟民字
    第三四三四號函可參，而其死因經台灣高雄地方法院檢察署法醫師解剖後送法務
    部法醫研究所鑑定後，認方錦堂係因生前患有心脈管高度硬化，兼質性肺炎，高
    度脂肪肝，心肺不支死亡，與生前車禍所受肋骨骨折無關，蓋因肋骨係由肌肉、
    腱膜等層層包圍著，如有骨折，其斷裂骨尖多平行於肌肉腱膜，如無劇動、亂動
    ，很少刺破其周圍可能，所以甚少引起致死外傷，如有即引起血胸，或氣胸，如
    肋骨骨折端刺破血管引起血胸，相繼引起流血過多休克死亡。如刺破胸膜再刺破
    肺胞時，肺胞中空氣流入胸腔引起氣胸，使原來呈陰壓（即比氣壓低）之肺腔充
    滿空氣，致使整側肺臟萎縮不能呼吸，如雙側肺部同時有氣胸時，馬上因雙側肺
    臟不能呼吸立即死亡，而方錦堂於剖驗時未見血胸與氣胸，是認方錦堂雖有左側
    肋骨骨折，但其骨折未構成死因，有該所八十八年十一月十九日法醫所八八文理
    字第一七一一號鑑定書、鑑定人鑑定意見各一份附卷足憑，對此被害人家屬認尚
    有疑問，再經本院送行政院衛生署醫事審議委員會鑑定結果認：一、因車禍撞擊
    所致鈍傷，而有延遲性後遺症，多見於慢性硬腦膜下血腫，而患者解剖鑑定並無
    以上發現，亦無其他因創傷導致延遲性出血及其他相關發現，而於車禍發生時，
    岡山醫院所做檢查，除第八肋骨骨折，無血胸、氣胸、無顱骨骨折，亦無合併其
    他重大傷害，而於住院期間亦無外傷併發症發生，故其死亡與車禍無關。二、對
    肋骨骨折是否引起氣喘發作惡化，及影響醫院急救之疑義，說明如下：肋骨係由
    肌肉、腱膜等層層包圍著，和神經血管平行，如有骨折，其斷裂骨尖多平行於肌
    肉腱膜，如無劇動、亂動，很少刺破其周圍組織之可能，所以甚少引起致死外傷
    ，所以肋骨骨折時很少做手術治療，方君解剖時未見血胸及氣胸，故死者雖有左
    側肋骨骨折，但其骨折未構成死因。三、而解剖驗屍結果，心臟脈管有較高度硬
    化，有間質性肺炎，死者胃及血管皆含高濃度酒精，由文獻所知，喝酒可以引發
    氣喘發作，加上該病患罹患慢性阻塞性肺病，由病史記錄，可知病患已規則服用
    氣喘藥物半年以上，且前一個月剛因該病惡化而住院，發病前又曾打電話請家人
    拿藥至工作處。從法務部法醫研究所解剖驗屍結果，知該病患死亡前有喝酒，死
    者剖驗時未見血胸與氣胸，有間質性肺炎，而氣管粘膜高度溢血，支氣管中均有
    多量粘液，與氣喘發作有關，可判明是因氣喘急性發作致死。此亦有行政院衛生
    署九十年十二月二十日衛署醫字第０九０００七四九０七號函所附鑑定書可證。
    是依上述診療紀錄及鑑定結果可知，方錦堂於車禍發生受有第八肋骨骨折之傷害
    後，經送醫診治其病情穩定且已出院，而於出院後再因故送醫急救，經醫院施以
    心肺復甦術等相關急救措施後，因無效而停止急救，後經解剖並未發現有延遲性
    後遺症－慢性硬腦膜下血腫，亦無其他因創傷導致延遲性出血及其他相關發現，
    且無血胸、氣胸、無顱骨骨折，亦無合併其他重大傷害，而於車禍住院期間亦無
    外傷併發症發生，另方錦堂本身患有心脈管高度硬化、兼質性肺炎、高度脂肪肝
    、氣喘等症狀，剖驗時發現其氣管粘膜高度溢血，支氣管中均有多量粘液，是足
    認方錦堂係因氣喘發作死亡，而與車禍所受第八肋骨骨折之傷害無關，至告訴人
    雖另提同事簽名以證方錦堂並無飲酒習性及六月二日送醫當日並未聞到酒味等情
    有證明書附卷可參，惟方錦堂於解剖時確於胃中內容物及血液中發現高濃度之酒
    精成分，姑不論其原因為何，惟其亦與一個月前所受車禍傷害無關，是告訴人所
    稱，顯有誤會，附予敘明。又被告於肇事後，留在事故現場，對於未發覺之犯罪
    ，主動向處理事故之員警坦承其為肇事者等情事，亦據證人即承辦員警劉吉村於
    本院調查中到庭證述屬實（見本院八十九年七月十二日訊問筆錄），為對未發覺
    之犯罪自首而接受裁判，應依刑法第六十二條前段之規定，減輕其刑。爰審酌被
    告一時疏於注意而肇事，犯罪後坦承肇事經過，態度尚可，惟因賠償金額問題，
    被告迄今仍未能與告訴人達成民事上和解，並斟酌被告與被害人雙方之過失責任
    、被害人因此車禍所受傷害等一切情狀，量處如主文所示之刑。又被告於犯罪後
    ，刑法第四十一條於九十年一月四日修正，並於同月十日公布施行，有關易科罰
    金之部分，範圍擴大為最重本刑五年以下有期徒刑之罪，惟與被告所犯之罪比較
    後並未有影響，依刑法第二條第一項前段之規定，應適用裁判時之刑法第四十一
    條第一項規定，並諭知易科罰金之折算標準。
據上論斷，應依刑事訴訟法第二百九十九條第一項前段，刑法第二百八十四條第一項
前段、第六十二條前段、第二條第一項前段、第四十一條第一項，罰金罰鍰提高標準
條例第一條前段、第二條，判決如主文。
中      華      民      國      九十一      年      二      月    八    日
                                  臺灣高雄地方法院交通法庭
          法  官  楊  國  祥
右正本證明與原本無異。
如不服本判決，應於判決送達後十日內，向本院提出上訴狀。
                                      書記官  陳  怡  真
中    華    民    國    九十一    年       二      月        八        日
附錄論罪法條
中華民國刑法第二百八十四條
因過失傷害人者，處六月以下有期徒刑、拘役或五百元以下罰金，致重傷
者，處一年以下有期徒刑、拘役或五百元以下罰金。
